【裁判字號】    97,訴緝,10
【裁判日期】    970514
【裁判案由】    搶奪等
【裁判全文】
臺灣臺南地方法院刑事判決              97年度訴緝字第10號
公  訴  人  臺灣臺南地方法院檢察署檢察官
被      告  乙○○原名尤乙○.
上列被告因搶奪等案件，經檢察官提起公訴（91年度偵字第63號
），被告於本院準備程序中就被訴事實為有罪之陳述，經本院合
議庭裁定由受命法官獨任進行簡式審判程序，判決如下：
    主  文
乙○○意圖為自己不法之所有，而搶奪他人之動產，處有期徒刑
陸月，如易科罰金，以銀元參佰元即新臺幣玖佰元折算壹日；又
依法逮捕之人脫逃，處有期徒刑貳月，如易科罰金，以銀元參佰
元即新臺幣玖佰元折算壹日。應執行有期徒刑柒月，如易科罰金
，以銀元參佰元即新臺幣玖佰元折算壹日，緩刑貳年。
    事實及理由
一、本件犯罪事實：乙○○意圖為自己不法之所有，於民國90年
    12月25日上午11時40分許，至台南市○○路二號前丙○所開
    設之檳榔攤，向丙○表示欲購買峰牌香菸、檳榔各1包及打
    火機1個，迨丙○將點購之物品放置於櫃檯之際，乙○○即
    趁丙○不及防備之際，搶奪放置櫃檯前所點購尚未付款之前
    揭物品，得手後即逃跑，為巡邏警員當場查獲並予逮捕，為
    依法逮捕之人，並解送至台南市警察局第五分局，為警以手
    銬拘束於候訊椅上，嗣警於同日晚上7時20分許，打開手銬
    欲解送檢察機關偵辦之際，趁機脫逃，經警於台南市○○路
    緝獲。
二、上開犯罪事實之證據：
（一）被告於警詢、檢察官偵查中，及本院審理時之自白。
（二）被害人丙○之指述。
（三）卷附贓物認領保管單1紙、照片1幀，及台南市警察局第五
      分局91年1月24日（91）南市警五刑偵字第416號函文1紙
      。
三、按行為後法律有變更者，適用行為時之法律，但行為後之法
    律有利於行為人者，適用最有利於行為人之法律，刑法第2
    條第1項定有明文；且數罪併罰，定應執行刑，新法第51條
    第2款增訂罰金與死刑併予執行；第5款提高多數有期徒刑合
    併應執行之刑不得逾30年，新法施行後，應依新法第2條第1
    項之規定，適用最有利於行為人之法律，亦有最高法院95年
    5月23日第8次刑事庭會議決議可資參照。查被告行為後，94
    年2月2日修正公布之新刑法，已於95年7月1日施行，則：
（一）修正前刑法第41條第1項前段規定：「犯最重本刑5年以下
      有期徒刑以下之刑之罪，而受6個月以下有期徒刑或拘役
      之宣告，因身體、教育、職業、家庭之關係或其他正當事
      由，執行顯有困難者，得以1元以上3元以下折算1日，易
      科罰金。」，參照修正前罰金罰鍰提高標準條例第2條（
      現已刪除）規定，就其原定數額提高為100倍折算1日，則
      被告行為時之易科罰金折算標準，最高應以銀元300元即
      新臺幣900元折算1日；而修正後之刑法第41條第1項前段
      則規定：「犯最重本刑5年以下有期徒刑以下之刑之罪，
      而受6個月以下有期徒刑或拘役之宣告者，得以新臺幣
      1,000元、2,000元或3,000元折算1日，易科罰金。」，比
      較修正前後之易科罰金折算標準，以修正前之規定，較有
      利於行為人。
（二）修正前刑法第51條第5款規定：「宣告多數有期徒刑者，
      於各刑中之最長期以上，各刑合併之刑期以下，定其刑期
      。但不得逾20年」，而修正後同法條款則規定：「宣告多
      數有期徒刑者，於各刑中之最長期以上，各刑合併之刑期
      以下，定其刑期。但不得逾30年」，兩相比較結果，修正
      後刑法並非較有利於受刑人，仍應依修正前刑法第51條第
      5款規定定其應執行之刑，較有利於被告。
四、核被告所為，係犯刑法第325條第1項之搶奪罪、同法第161
    條第1項脫逃罪。其上開犯行，犯意各別，行為互殊，應予
    分論併罰之。爰審酌被告犯案時年已39歲，卻思不勞而獲，
    以及脫免刑事追訴之犯罪動機、手段、目的，所搶奪財物總
    價僅約新臺幣150元，並已由被害人領回，犯後坦承犯行等
    一切情狀，分別量處如主文所示之刑，併諭知易科罰金之折
    算標準，暨定其應執行刑與易科罰金之折算標準。又數罪併
    罰應執行刑逾6月者，得否易科罰金，修正前、後刑法第41
    條第2項之規定雖有不同，惟依95年7月1日施行之刑法施行
    法第3條之1第3項：「於94年1月7日刑法修正施行前犯併合
    處罰數罪中之一罪，且該數罪均符合第41條第1項得易科罰
    金之規定者，適用90年1月4日修正之刑法第41條第2項規定
    」之規定，本件數罪均發生在刑法修正前，自應適用修正前
    刑法第41條第2項規定，縱其應執行刑逾6月，亦得易科罰金
    。另被告未曾受有期徒刑以上刑之宣告，有臺灣高等法院被
    告前案紀錄表在卷可憑，且於偵查中深表後悔，又其罹有精
    神分裂症，尚住院治療中，有行政院衛生署台南醫院診斷證
    明書在卷可稽，本院認其經此刑之宣告後，應知警惕而無再
    犯之虞，前開宣告之刑以暫不執行為適當，爰併予宣告緩刑
    2年，以勵自新。至被告上開犯行雖均發生在96年4月24日前
    ，惟其於中華民國96年罪犯減刑條例施行前之92年1月20 日
    經通緝（見卷附通緝書），未能於96年12月31日以前自動歸
    案接受審判，依中華民國96年罪犯減刑條例第5條規定，應
    不予減刑，附此敘明。
據上論斷，應依刑事訴訟法第273條之1第1項、第299條第1項前
段、第310條之2、第454條，刑法第2條第1項前段、第325條第1
項、第161條第1項、修正前刑法第41條第1項前段、第2項、第51
條第5款、第74條第1項第1款，刑法施行法第3條之1第3項，廢止
前罰金罰鍰提高標準條例第2條，現行法規所定貨幣單位折算新
臺幣條例第2條，判決如主文。
本案經檢察官甲○○到庭執行職務
中    華    民    國    97    年    5     月    14    日
                  刑事第十二庭  法  官  魏玉英
以上正本證明與原本無異。
如不服本判決應於收受本判決後10日內向本院提出上訴書狀，並
應敘述具體理由。如未敘述上訴理由者，應於上訴期間屆滿後20
日內向本院補提理由書狀（均須按他造當事人之人數附繕本）「
切勿逕送上級法院」。
                                書記官  曾盈靜
中    華    民    國    97    年    5     月    14    日
附錄本案論罪科刑法條全文
中華民國刑法第325條
意圖為自己或第三人不法之所有，而搶奪他人之動產者，處6月
以上5年以下有期徒刑。
因而致人於死者，處無期徒刑或7年以上有期徒刑，致重傷者，
處3年以上10年以下有期徒刑。
第1項之未遂犯罰之。
中華民國刑法第161條
依法逮捕、拘禁之人脫逃者，處1年以下有期徒刑。
損壞拘禁處所械具或以強暴脅迫犯前項之罪者，處5年以下有期
徒刑。
聚眾以強暴脅迫犯第1項之罪者，在場助勢之人，處3年以上10年
以下有期徒刑。首謀及下手實施強暴脅迫者，處5年以上有期徒
刑。
前3項之未遂犯，罰之。


司法院資訊處製作；財團法人民間司法改革基金會備份。
